【裁判字號】    92,易,481
【裁判日期】    920829
【裁判案由】    妨害兵役
【裁判全文】
臺灣新竹地方法院刑事判決                          九十二年度易字第四八一號
    公  訴  人  臺灣新竹地方法院檢察署檢察官
    被      告  甲○○
右列被告因違反妨害兵役治罪條例案件，檢察官聲請簡易判決處刑（九十二年度偵字
第一○六八號），經認不宜，改以通常程序審理，本院判決如左：
    主  文
甲○○無罪。
    理  由
一、公訴意旨略以：被告甲○○於民國九十一年五月二十日，收受新竹後備司令部所
    發之點閱召集令，指定應於同年六月二十四日至關西營區報到，詎其竟無故不參
    加點閱召集，因認被告所為涉有違反妨害兵役治罪條例第六條第二項之罪嫌云云
    。
二、訊據被告堅決否認涉有前開犯行，辯稱當日確有至該營區報到，然因睡太晚遲到
    ，到達時軍團之人已離開，營區人員有開一張遲到單子，雖找不到，然伊並非無
    故不參加點閱召集等語。公訴人認被告涉有前開犯行，係以（一）證人即召訓部
    隊承辦人員丙○○之證述，（二）證人即被告之父吳瑞昌之證詞，（三）原點閱
    召集令回執、彰化縣後備軍人資料顯影、動員召集名冊、新竹後備司令部點閱召
    集查詢主檔可下令人員清冊、新竹後備司令部函及後備九一五旅第一營函附九十
    一年度點閱召集訓練無故不到人員管制名冊等各一份等為其論據。
三、按犯罪事實，應依證據認定之，無證據不得推定其犯罪事實，又不能證明被告犯
    罪者，應諭知無罪之判決，刑事訴訟法第一百五十四條、第三百零一條第一項分
    別定有明文。次按認定犯罪事實所憑之證據，雖不以直接證據為限，間接證據亦
    包括在內；然而無論直接或間接證據，其為訴訟上之證明，須於通常一般之人均
    不致有所懷疑，而得確信其為真實之程度者，始得據為有罪之認定，倘其證明尚
    未達到此一程度，而有合理之懷疑存在時，即無從為有罪之確信，自應為無罪之
    判決（最高法院七十六年臺上字第四九八六號判例參照）。末按妨害兵役治罪條
    例第六條第二項前段規定，係以無故不參加點閱召集，亦即以受點閱召集通知，
    無正當理由，而不參加點閱召集者，為犯罪成立要件，如有正當理由即非無故，
    或於點閱召集期日有前往報到，因遲到而逾時報到，經召訓單位填發逾時報到單
    ，亦或前往報到，因遲到逾時超過二小時，而以無故未到論，均與上開無故不參
    加點閱召集之構成要件不符，先予敘明。
四、經查：
（一）證人乙○○於警詢時供稱點召當日曾開車載被告至營區，待伊返家不久，被告
      即搭計程車回家，並告以營區因其晚到而不讓其報到等語（偵卷第四頁），於
      本院則證稱於點召當日曾開車載送被告至關西營區報到，到達時約十一時多，
      有看見被告進入營區，待其返家後不久，被告即搭計程車回家，並告以因晚到
      營區不讓其報到等語（參九十二年竹簡字第三九八號卷，九十二年七月二十四
      日訊問筆錄），核與被告所辯之於九十一年六月二十四日有前往報到，因睡太
      晚，到達時已遲到二、三小時等語相符，故依證人乙○○之供述，尚難認被告
      有無故不參加點閱召集之行為及犯意甚明，蓋依證人乙○○之證述，其既有載
      送被告至營區，且親眼目睹被告進入營區，被告應無必要以進入營區後竟故意
      不報到，故被告當日雖係遲到，仍有前往指定之地點報到，僅係逾時，與無故
      不參加點閱召集之情形尚屬有別。
（二）至被告辯稱確有收受逾時報到單，僅未能尋獲云云，證人乙○○則陳稱無法找
      到被告所稱之逾時報到單，且召訓部隊及新竹後備司令部均函稱並未開具逾時
      報到證明單，被告係無故未到人員，有新竹後備司令部九十二年四月三日暉愛
      字第０９２０００１６４９號函在卷可稽，故並無證據足以認定確有被告所稱
      之逾時報到單存在堪以認定，然是否未開立逾時報到單即係無故未到？
（三）本件被告雖未能提出逾時報到單證明當日確有前往指定地點報到，然參以召訓
      部隊之承辦人即證人丙○○於偵查及本院結稱之，九十一年六月二十四日伊在
      關西營區負責報到事宜，當天有開逾時報到單，都已函送，伊不記得被告有無
      遲到，因當天非其負責開立逾時報到單，係另外人員負責，事後新竹後備司令
      要函送時曾查詢，伊查相關資料後確定為無故未到，故告以未發逾時未到證明
      單予被告，且當天應於八點報到，九點至十點間是逾時報到，會開逾時證明單
      給當事人，十點以後就不收了，算無故未到等語，則依承辦本件人員前開之證
      述，顯然縱有報到，惟於遲到超過二小時後即不開給逾時報到單，再參以被告
      於當日到達營區之時間為十一時多，距其應報到之八時，已逾三小時多，則被
      告所為顯係符合證人丙○○證述之無法取得逾時未到證明單之情狀，則得否僅
      以無逾時報到單即認被告未於九十一年六月二十四日報到，即非無疑，況依證
      人丙○○前開證述，顯更足以證明被告辯稱之當日係逾時到營區欲報到而遭拒
      絕之詞相符，且證人丙○○亦結稱逾時報到單非其負責等語，故其證詞自不足
      以為被告無故不參加點閱召集之證明甚明，則被告當日應係有到指定報到地點
      ，惟因遲到，故召訓單位不予收訓，亦未開立逾時報到單，被告所為實與無故
      不參加點閱召集之要件有間。
（四）故被告前開所辯尚非不可採信，公訴人所提之其餘證據，均僅係證明被告為受
      徵召後備軍人，且於當日未參加點閱召集，尚未能證明其係無故不參加點閱召
      集甚明，此外復查無其他積極證據足資證明被告有違反前揭妨害兵役治罪條例
      犯行，核之前揭規定及判例意旨所示，自應為被告無罪之諭知。
據上論斷，應依刑事訴訟法第四百五十二條、第三百零一條第一項，判決如主文。
本案經檢察官許麗美到庭執行職務。
中      華      民      國      九十二      年    八    月    二十九    日
                                臺灣新竹地方法院刑事第二庭
                                    法  官  王  紋  瑩
右正本證明與原本無異。
如不服本判決，應於判決送達後十日內向本院提出上訴狀( 應附繕本 )，上訴於臺灣
高等法院。
                                    書記官  馮  玉  玲
中      華      民      國      九十二      年    八    月    二十九    日


司法院資訊處製作；財團法人民間司法改革基金會備份。
